【裁判字號】    89,訴,511
【裁判日期】    900727
【裁判案由】    偽造有價證券等
【裁判全文】
臺灣嘉義地方法院刑事判決                          八十九年度訴字第五一一號
    公  訴  人  臺灣嘉義地方法院檢察署檢察官
    被      告  甲○○
    指定辯護人  本院公設辯護人  辛○○
    被      告  庚○○
    選任辯護人  廖道成
    被      告  丙○○
    指定辯護人  本院公設辯護人  乙○○
右列被告等因偽造有價證券等案件，經檢察官提起公訴（八十九年度偵字第七四號、
第三二六號），本院判決如左：
    主  文
甲○○共同連續意圖供行使之用，而偽造有價證券，處有期徒刑年陸月。偽造如附
表編號一、二之本票上所示「己○○」、「丁○○」之署押、印文，偽造如附表編號
三、四所示「己○○」、「丁○○」之印文、署押，偽造「己○○」、「丁○○」之
國民身分證各壹張及偽造之「己○○」、「丁○○」之印章各壹枚，均沒收之。
庚○○、丙○○均無罪。
    事  實
一、甲○○原係嘉義市○○路○段二十一號「褔豐汽車公司」（下簡稱褔豐公司）之
    業務員，緣庚○○、丙○○因欲購買自用小客車使用，乃分別於民國八十七年二
    月十三日、同年四月一日，透過甲○○之介紹，先後與汽車貸款公司即東逸企業
    股份有限公司（下簡稱東逸公司）【其中庚○○部分，事後轉讓債權予奇異融資
    股份有限公司（下簡稱奇異公司）】簽訂附條件買賣契約書，並以分期付款之方
    式分別向東逸公司辦理貸款新台幣（下同）六十四萬八千三百六十元，而向福豐
    公司分別購買車牌號碼Ｃ二－二九○二號、Ｃ二－四五五一號之自用小客車。詎
    甲○○為爭取銷售業績及明知庚○○、丙○○均無足夠資金或擔保品，竟自行覓
    妥具有共同犯意聯絡不詳姓名、年籍之成年男子及成年女子，連續基於共同意圖
    供行使之用而偽造有價證券及偽造文書之概括犯意聯絡，推由該男子及女子冒用
    「己○○」及「丁○○」名義分別為不知情之庚○○、丙○○之連帶保證人，並
    分別冒充「己○○」及「丁○○」本人，持於不詳時、地共同偽造之「己○○」
    及「丁○○」之印章、身分證，而共同與東逸公司承辦對保之人員戊○○辦理對
    保手續（庚○○、丙○○並未前往），而在如附表編號一、二所示之本票上發票
    人（另有庚○○、丙○○、許陳秀鳳為共同發票人）欄上及如附表編號三、四所
    示之附條件買賣契約書連帶保證人欄上偽簽「己○○」及「丁○○」之署押，並
    蓋用偽造之「己○○」及「丁○○」之印章而偽造印文後，作為擔保憑據，交予
    戊○○收執，以完成對保手續，足生損害於己○○、丁○○、奇異、東逸公司及
    戶政機關對於身分證管理之正確性。嗣經奇異公司及東逸公司以假冒「己○○」
    及「丁○○」之名義所簽發之本票向法院聲請本票裁定時，己○○及丁○○始獲
    悉上情。
二、案經己○○之配偶壬○○訴由嘉義縣警察局水上分局報請及丁○○訴由臺灣嘉義
    地方法院檢察署檢察官偵查起訴。
    理  由
甲、有罪部分：
一、訊據被告甲○○固不否認有為被告庚○○、丙○○辦理上開自用小客車之買賣事
    宜，惟矢口否認有何偽造有價證券及偽造文書之犯行，辯稱：該名「己○○」之
    男子及「丁○○」之女子分別係被告庚○○、丙○○所找來的，伊並未為被告庚○○、丙○○代覓保證人云云。經查，右揭事實，業據被告庚○○、丙○○於警
    訊、偵查中又本院審理時供述綦詳，並經證人己○○、壬○○、丁○○於偵查中
    及本院調查時證述明確，復有附條件買賣契約書二份、本票二紙、存證信函、自
    稱「己○○」、「丁○○」之國民身分證二紙、本票裁定等影本附卷可稽，而被
    告甲○○、庚○○、丙○○均自承於辦理對保手續時並未見過證人己○○、丁○○，是卷附之附條件買賣契約書二份及本票影本二紙上「己○○」、「丁○○」
    之印文及署押均係偽造乙情，應堪認定。次查，被告甲○○於警訊時供稱：「（
    問：你們如何對保，在場有那些人？）有我（即被告甲○○）、戊○○與庚○○
    及擔保人己○○等四人在場」、「（問：庚○○於何時將己○○之身分證、印章
    交給妳？）是八十七年二月十三日要去對保時交給我的」等語（見警卷第五頁背
    面、第六頁正面）、又於偵查中供陳：「（問：對保時現場有多少人在場？）第
    一次對保時現場有我，還有貸款公司戊○○、還有丙○○及他母親，地點在我北
    港路之住處，第二次對保在貸款公司，有戊○○、丙○○，我及一位小姐在場，
    那位小姐是丙○○帶來的」、「（問：與庚○○去對保時，是否只有你們二人？
    ）是的」、「（問：你當天去汽車公司只載庚○○一個人？）對保共分二次，第
    一次只載庚○○去對保，第二次載庚○○及另外一個人去對保，另外之人即是保
    證人」等語（分別見臺灣嘉義地方法院檢察署八十八年度他字第一一五八號卷第
    八七頁正面、八十九年度偵字第七四號卷第一四頁背面、第二六頁背面）；復於
    本院調查時供述：「（問：己○○是何人找的？）是我們公司的業務員江岱恩介
    紹來給我，傭金給他賺，我賺業績，己○○是江岱恩或是被告庚○○找來的我不
    知道：：：」等語（見本院八十九年十月十二日訊問筆錄），與證人即東逸公司
    當時辦理本件對保手續之業務員戊○○於警訊、偵查中及本院調查時證稱：「（
    問：你與庚○○辦理對保時有那些人在場？）有我與庚○○及汽車公司業務員甲○○等三人在場」、「（問：當時這件車子買賣對保時，有幾個人去你那裡對保
    ？）連我共有三個人，即甲○○、庚○○過來對保，另外己○○，業務甲○○第
    二次帶過來對保」、「（問：他們二人【即被告庚○○、丙○○】對保各對幾次
    ？）被告庚○○那件有二個人所以對保二次，被告丙○○那件也是分二次對。被
    告庚○○對保時有何人在場我忘了，這四次被告甲○○都在場，：：：我們分二
    次對保一定是保人第一次不在場，因為如果在場我們就不用分二次了」、「（問
    ：這二件對保第二次保證人都在，那被告庚○○、丙○○是否在場？）好像不在
    ，因為被告庚○○在當兵，被告丙○○好像也沒有，好像只有我、被告甲○○及
    保人」、「（問：你在辦這二件時只跟被告庚○○、丙○○各見過一次面？）是
    的」等語（分別見警卷第七頁背面、臺灣嘉義地方法院檢察署八十九年度偵字第
    七四號卷第一三頁正面及本院八十九年十一月九日訊問筆錄）互核比對，可知被
    告甲○○就第二次對保究有何人在場與證人戊○○所證不一，顯徵情虛，益見被
    告甲○○上開所言被告庚○○、丙○○於辦理第二次對保時均在場乙節與事實不
    符，足證被告庚○○、丙○○於偵查中及本院審理時所供僅參與第一次之對保係
    屬實在；雖被告甲○○供稱辦理對保手續有人保及物保之分，然參諸被告甲○○
    於辦理被告庚○○與丙○○兩件貸款案中，僅於辦理被告丙○○之貸款案中除列
    「丁○○」為連帶保證人外，尚列有被告丙○○之母許陳秀鳳為連帶保證人（見
    臺灣嘉義地方法院檢察署八十八年度他字第一一五八號卷第六七頁之附條件買賣
    契約書），而於辦理被告庚○○之貸款案中則僅列「己○○」一人即可順利辦理
    貸款，足見被告甲○○上開所陳亦與實情不符；再加以被告甲○○於證人丁○○
    為臺灣臺北地方法院民事庭就其上開遭偽造之本票裁定准予強制執行時，竟與被
    告丙○○簽訂免除證人丁○○本票發票人責任之切結書（見臺灣嘉義地方法院檢
    察署八十八年度他字第一一五八號卷第七頁之切結書），衡之被告甲○○身為褔
    豐公司之業務員，對保證責任之重要應知之甚稔，苟自稱「丁○○」之女子確非
    其所找來為被告丙○○負保證之責，其豈有可能簽下該紙切結書而免除證人丁○○保證責任之理？況被告庚○○、丙○○若為順利購得上開自用小客車而自行覓
    得「己○○」、「丁○○」為保證人，衡諸常情，其二人豈有可能於明知「己○○」、「丁○○」均為冒名之人，又分別偽簽本票之情況下，仍拒不依約繳付貸
    款而冒遭追訴風險之理，是被告甲○○上開所辯，核與情理有悖，要無可取。益
    證自稱「己○○」、「丁○○」之人確為被告甲○○所覓得為被告庚○○、丙○○擔任保證之責無疑，從而，本件事證明確，被告甲○○之犯行堪以認定。
二、核被告甲○○所為，係犯刑法第二百零一條第一項之偽造有價證券罪、第二百十
    六條、第二百十條之行使偽造私文書罪及第二百十六條、第二百十二條之行使偽
    造特種文書罪。其偽造印章、印文、署押及身分證之行為，係偽造有價證券、偽
    造私文書及偽造特種文書身分證之階段行為，又其行使偽造有價證券之低度行為
    應為偽造有價證券之高度行為所吸收；且其偽造私文書之低度行為應為行使偽造
    私文書之高度行為所吸收；而其偽造特種文書身分證之低度行為應為行使偽造特
    種文書身分證之高度行為所吸收，均不另論罪，應依偽造有價證券罪、行使偽造
    私文書罪及行使偽造特種文書罪論處；再者，被告甲○○行使偽造有價證券之行
    為，當然含有詐欺取財之性質，亦不另論以詐欺取財罪。被告甲○○與不詳姓名
    、年籍自稱「己○○」之成年男子及自稱「丁○○」之成年女子，具有犯意之聯
    絡又行為之分擔，為共同正犯；又其先後二次偽造有價證券、行使偽造私文書及
    行使偽造特種文書之犯行，均時間緊接，手段相若，犯罪構成要件亦均相同，顯
    均係基於概括之犯意反覆為之，應依連續犯之規定論以一罪，並均加重其刑，公
    訴人漏未論及被告甲○○此部分之犯行應依連續犯論處顯係漏載，附此敘明。其
    所犯上開數罪間，具方法、結果之牽連關係，應依刑法第五十五條後段之規定，
    從一重之偽造有價證券罪處斷。爰審酌被告甲○○因一己之利，偽造他人之身分
    證件並持以行使，復偽造署押、私文書及有價證券，足見其對他人法益之漠視，
    已嚴重破壞公眾對於有價證券交易秩序之信賴，且犯後飾詞否認未坦承犯行等一
    切情狀，量處如主文所示之刑，以示懲警。又被告甲○○偽造如附表編號一、二
    所示之本票上「己○○」、「丁○○」之署押、印文，偽造如附表編號三、四所
    示「己○○」、「丁○○」之署押、印文及偽造「己○○」、「丁○○」之印章
    各一枚（雖未扣案，惟無法證明業已滅失），均應依刑法第二百十九條之規定，
    不問屬於被告甲○○與否，併予宣告沒收。至偽造「己○○」、「丁○○」之國
    民身分證各一張，雖未扣案，惟亦無法證明業已滅失，又係被告甲○○所有供本
    件犯罪所用之物，爰依刑法第三十八條第一項第二款之規定，宣告沒收。
乙、無罪部分：
一、公訴意旨略以：被告庚○○、丙○○因欲購買自用小客車使用，乃分別於八十七
    年二月十三日、同年四月一日，透過褔豐公司業務員甲○○之介紹，先後與汽車
    貸款公司即東逸公司簽訂附條件買賣契約書，並以分期付款之方式分別向東逸公
    司辦理貸款六四萬八千三百六十元，而向福豐公司分別購買車牌號碼Ｃ二－二九
    ○二號、Ｃ二－四五五一號之自用小客車，其二人均明知無足夠資金或擔保品，
    竟委由甲○○代為覓妥具有共同犯意聯絡之不詳姓名、年籍之男子及女子，並基
    於共同意圖供行使之用而偽造有價證券及偽造文書之犯意聯絡，推由該男子及女
    子冒用「己○○」及「丁○○」之名義分別為其二人之連帶保證人，並分別冒充
    「己○○」及「丁○○」本人，持於不詳時、地共同偽造之「己○○」及「丁○○」之印章、身分證，共同與東逸公司承辦對保之人員戊○○辦理對保手續，而
    在如附表編號一、二所示之本票上發票人欄上及如附表編號三、四所示之附條件
    買賣契約書連帶保證人欄上偽簽「己○○」及「丁○○」之署押，並蓋用偽造之
    「己○○」及「丁○○」之印章而偽造印文後，作為擔保憑據，交予戊○○收執
    ，以完成對保手續，足生損害於己○○、丁○○、奇異、東逸公司及戶政機關對
    於身分證管理之正確性。嗣經奇異公司及東逸公司以假冒「己○○」及「丁○○
    」名義所簽發之本票向法院聲請本票裁定時，己○○及丁○○始獲悉上情。因認
    被告庚○○、丙○○共同涉犯刑法第二百零一條第一項之偽造有價證券罪、第二
    百十六條、第二百十條之行使偽造私文書罪及第二百十六條、第二百十二條之行
    使偽造特種文書罪等語。
二、按犯罪事實應依證據認定之，無證據不得推定其犯罪事實，刑事訴訟法第一百五
    十四條定有明文。而刑事訴訟法上所謂認定犯罪事實之證據，係指足以認定被告
    確有犯罪行為之積極證據而言，該項證據自須適合於被告犯罪事實之認定始得採
    為斷罪資料；又共同被告不利於己之陳述，固得採為其他共同被告犯罪之證據，
    惟此項不利之陳述，須無瑕疵可指，而就其他方面調查，又與事實相符，始得採
    為其他共同被告犯罪事實之認定，最高法院二十九年上第三一０五號、四十六年
    台上字第四一九號著有判例參照。本件訊據被告庚○○、丙○○堅決否認有何公
    訴人所指之犯行存在，分別辯稱：自稱「己○○」、「丁○○」之人，伊等並未
    見過，且未找自稱「己○○」、「丁○○」之人為其等之連帶保證人等語。經查
    ，證人戊○○於本院調查時已證稱於辦理此二次對保手續時僅見過被告庚○○、
    丙○○各一次，核與被告庚○○、丙○○迭次於警訊、偵查中及本院審理時供稱
    僅參與第一次之對保手續乙情相符，足見被告甲○○供陳二次對保手續被告庚○○、丙○○均有前往乙節，應屬虛妄，是本件實係因被告庚○○、丙○○有意購
    買自用小客車，委請當時任褔豐公司之業務員即被告甲○○，以附條件買賣分期
    付款之方式，向褔豐公司購車，惟因被告庚○○、丙○○缺少保證人，因此由被
    告甲○○自行代覓得自稱「己○○」、「丁○○」之男子、女子，並由該男子、
    女子提出「己○○」、「丁○○」之身分證等資料供證人即東逸公司之業務員戊○○對保，並自行簽署並蓋章於附條件買賣契約書之連帶保證人欄及本票上等情
    ，應堪認定；再本件亦無任何積極證據，足資證明被告庚○○、丙○○知悉該自
    稱「己○○」、「丁○○」之男子、女子，且係其二人所覓得，自難以被告庚○○、丙○○係本件之買主及完成此交易對被告庚○○、丙○○有利，即推測被告
    庚○○、丙○○知情，故在無其他佐證之情形下，自難以推論認定被告庚○○、
    丙○○知情，是公訴人以被告甲○○所供，即認被告庚○○、丙○○有共同參與
    偽造文書及偽造有價證券之嫌，純屬推測之詞，尚不足採為被告庚○○、丙○○
    不利認定之依據。此外，復查無其他任何之積極證據，足資證明被告庚○○、丙○○確有公訴人所指之犯行存在，揆諸前開說明，應認不能證明被告庚○○、丙○○有何公訴人所指之犯行，爰為被告庚○○、丙○○無罪判決之諭知。
據上論斷，應依刑事訴訟法第二百九十九條第一項前段、第三百零一條第一項，刑法
第二十八條、第五十六條、第二百零一條第一項、第二百十六條、第二百十條、第二
百十二條、第五十五條、第二百十九條、第三十八條第一項第二款，罰金罰鍰提高標
準條例第一條前段，判決如主文。
本案經檢察官陳連發到庭執行職務。
中      華      民      國    九十      年      七      月    二十七    日
                                臺灣嘉義地方法院刑事第一庭
                                        法  官  黃  仁  勇
右正本證明與原本無異。
如不服本判決，應於判決送達後十日內向本院提出上訴狀( 應附繕本 )。
中      華      民      國    九十      年      七      月     二十七   日
                                        書記官  呂  權  芳
附表：
┌──┬──────────┬─────┬───┬───────────┐
│編號│  沒收物品名稱      │文件日期  │分類  │  私文書或有價證券名稱│
├──┼──────────┼─────┼───┼───────────┤
│一  │「己○○」之署押、印│87.02.13  │偽造  │  本票（六四萬八千三百│
│    │文                  │          │      │  六十元）            │
├──┼──────────┼─────┼───┼───────────┤
│二  │「丁○○」之署押、印│87.04.01  │偽造  │  本票（六四萬八千三百│
│    │文                  │          │      │  六十元）            │
├──┼──────────┼─────┼───┼───────────┤
│三  │「己○○」之署押、印│87.02.13  │偽造  │  附條件買賣契約書    │
│    │文                  │          │      │                      │
├──┼──────────┼─────┼───┼───────────┤
│四  │「丁○○」之署押、印│87.04.01  │偽造  │  附條件買賣契約書    │
│    │文                  │          │      │                      │
└──┴──────────┴─────┴───┴───────────┘
附錄本案論罪科刑法條全文：
刑法第二百零一條第一項
意圖供行使之用，而偽造、變造公債票、公司股票或其他有價證券者，處三年以上十
年以下有期徒刑，得併三千元以下罰金。
刑法第二百十條：
偽造、變造私文書，足以生損害於公眾或他人者，處五年以下有期徒刑。
刑法第二百十二條：
偽造、變造護照、旅券、免許證、特許證及關於品行、能力、服務或其他相類之證書
、介紹書，足以生損害於公眾或他人者，處一年以下有期徒刑，拘役或三百元以下罰
金。
刑法第二百十六條
行使第二百十條至第二百十五條之文書者，依偽造、變造文書或登載不實事項或使登
載不實事項之規定處斷。


司法院資訊處製作；財團法人民間司法改革基金會備份。
